臺灣高等法院臺南分院民事裁定
110年度抗字第116號
抗  告  人  林万碁  
上列抗告人因與相對人榮森投資有限公司間分配表異議之訴事件
，對於民國110年5月17日臺灣雲林地方法院110年度訴字第52號
所為裁定提起抗告，本院裁定如下： 
    主  文
抗告駁回。
抗告訴訟費用由抗告人負擔。
    理  由
一、抗告意旨略以：相對人就臺灣雲林地方法院民事執行處（下
    稱執行法院）108年度司執字第13752號強制執行事件（下稱
    系爭執行事件）之執行債權，前經抗告人於民國98年10月之
    前已全部還清，當初借款所簽發之支票已兌現，另未兌現之
    支票2張也已自拍賣所得受償完畢，然相對人卻仍執應不存
    在，實係侵占取得之債權憑證而聲請於系爭執行事件再受分
    配，並不合理。原裁定以抗告人提起本件分配表異議之訴事
    件不合法，駁回抗告人之訴，顯有不當，爰依法提起抗告等
    語。
二、按債權人或債務人對於分配表所載各債權人之債權或分配金
    額有不同意者，應於分配期日1日前，向執行法院提出書狀
    ，聲明異議；前項書狀，應記載異議人所認原分配表之不當
    及應如何變更之聲明，強制執行法第39條第1項、第2項分別
    有明文規定。準此，債權人或債務人對於分配表聲明異議，
    必須於分配期日1日前，向執行法院提出聲明異議書狀，並
    應於書狀記載異議人所認原分配表之不當及應如何變更之聲
    明。倘異議人所提出之書狀未為上開記載，且未於分配期日
    1日前完成補正程序，其異議即不合法定程式，為不合法，
    不生異議之法效，自無依強制執行法第40條第1項、第40條
    之1相關規定終結，或由異議人依同法第41條規定，提起分
    配表異議之訴，以解決該爭端之餘地。是以債權人或債務人
    對於分配表所載各債權人之債權或分配金額有不同意者，如
    未經合法之異議程序，所提起之分配表異議之訴，亦難謂合
    法（最高法院104年度台抗字第272號民事裁定意旨參照）。
    是以提起分配表異議之訴，必須先有債權人或債務人對分配
    表為合法異議，且該異議尚未終結，始得為之。
三、經查：
  ㈠相對人前持臺灣臺北地方法院90年度執字第11699號債權憑證
    【債務人為抗告人（原名林秋金）及第三人開義工程股份有
    限公司（下稱開義公司）、張素宜、何俠琴、姚美珠、林萬
    得】、臺灣桃園地方法院89年度促字第33809號支付命令及
    確定證明書（債務人為林萬得）、臺灣士林地方法院89年度
    促字第21442號支付命令及確定證明書（債務人為姚美珠；
    另聲請狀記載為臺灣桃園地方法院所核發，顯為誤載，在此
    敘明）、臺灣士林地方法院90年度執字第11803號債權憑證
    （債務人為何俠琴）為執行名義，聲請對姚美珠所有坐落雲
    林縣○○鄉○○段0000○000000○000000地號土地及姚美珠、林萬
    得所有坐落同段0000-0地號土地強制執行，經執行法院以系
    爭執行事件受理在案，此業經本院依職權調取上開執行事件
    卷宗核閱無誤。又執行法院於109年11月9日製作分配表（下
    稱系爭分配表），定於109年12月10日（下稱系爭分配期日
    ）實行分配，分配期日通知已於109年11月11日送達予抗告
    人，有執行法院109年11月9日雲院惠108司執丁字第13752號
    函、系爭分配表及送達證書附於系爭執行事件卷宗【見原審
    另影印附在卷外之系爭執行事件卷（卷面分編為卷三，下稱
    系爭執行事件卷三）第2-14頁】可稽，依上開說明，抗告人
    如欲對系爭分配表聲明異議，至遲應於系爭分配期日1日前
    ，即109年12月9日以前向執行法院提出書狀為之。
　㈡惟抗告人係於系爭分配期日當日以言詞向執行法院聲明異議
    表示：相對人已全部受清償，所以可分得之金額應為「零」
    等語，並於系爭分配期日當日即109年12月10日始提出民事
    聲明異議狀，有執行法院109年12月10日分配筆錄、抗告人1
    09年12月10日民事聲明異議狀附於系爭執行事件卷宗（見系
    爭執行事件卷三第17、21-22頁；另見原審卷第117、123-12
    7頁）可稽。足見抗告人未於系爭分配期日1日前以書狀記載
    原分配表有何不當及應如何變更之聲明。
　㈢是依上開說明，抗告人對於系爭分配表聲明異議不合法定程
    式，不生合法異議之效力，其未經合法之異議程序，而提起
    本件分配表異議之訴，即有起訴不備其他要件之情形，且其
    情形無從補正，原審法院認其訴為不合法，裁定予以駁回，
    並無不合。
  ㈣至抗告人主張：相對人就系爭執行事件聲請執行之債權已全
    部受清償，不得再行受分配等語，並提出開義公司聯邦銀行
    東台北分行甲存帳號明細、支票存款明細表、建物標示部、
    建物他項權利部、異動索引等（見原審卷第77-108頁）為證
    。然抗告人上開主張及提出之證據，與本件分配表異議訴訟
    所審究有無符合上開規定之要件有別，抗告人以上開事由對
    原裁定聲明不服，不能認為有理由。
四、綜上所述，抗告人之起訴有起訴不備其他要件之情形，且其
    情形無從補正，原裁定依民事訴訟法第249條第1項第6款規
    定駁回抗告人之起訴，於法洵無違誤。抗告意旨猶執前詞，
    指摘原裁定不當，求予廢棄，為無理由，應予駁回。
五、據上論結，本件抗告為無理由，爰裁定如主文。  
中　　華　　民　　國　　111 　年　　3 　　月　　18　　日
                  民事第一庭    審判長法  官  翁金緞
                              
                                      法  官  蔡孟珊

                                      法  官  黃瑪玲
上為正本係照原本作成。
不得再抗告。
中　　華　　民　　國　　111 　年　　3 　　月　　18　　日

                                      書記官  蘭鈺婷